---
title: "Análise de comentários - Pulso | Bem-estar / Remuneração e Benefícios"
author: "People Analytics"
date: "03/01/2022"
output: html_document
---

```{r setup, include=FALSE}
knitr::opts_chunk$set(echo = TRUE)

options(digits = 2)
options(fig.height = 1)
options(fig.width = 2)

set.seed(1990)

#https://operdata.com.br/blog/pln-processamento-de-linguagem-natural/#top

# Carregar bibliotecas
foo <- function(x) {
   for (i in x) {
      if (!require(i , character.only = TRUE)) {
         install.packages(i , dependencies = TRUE)
         require(i , character.only = TRUE)
      }
   }
}
foo(c("tm" , "wordcloud" , "tidyverse", "stringr",
      "dplyr", "knitr", "readxl", "ggplot2"))
```

```{r funcao, echo=FALSE, message=FALSE, warning=FALSE}
analise_palavras <- function(texto, titulo) {
   # Transformando os textos em um corpus
   corpus <- VCorpus(VectorSource(texto))
   
   # Realizando a limpeza do corpus
   corpus <-
      tm_map(corpus,
             content_transformer(function(x)
                iconv(x, from = 'UTF-8', to = 'ASCII//TRANSLIT'))) %>%
      tm_map(content_transformer(tolower)) %>%
      tm_map(removePunctuation) %>%
      tm_map(removeWords, stopwords("portuguese")) %>%
      tm_map(removeWords, stopwords("spanish")) %>%
      tm_map(removeWords, stopwords("english")) %>%
      tm_map(
         removeWords,
         c("loja","lojas","recursos","nao","ter","empresa",
           "ser","trabalho","colaboradores","ainda",
           "precisamos","acredito","sao","melhor",
           "fazer","precisa","cada","pois","vezes",
           "tambem","alguns","hoje","exemplo","muitas",
           "falta","melhorar","melhoria","sempre",
           "assim","acho","poderiam","poderia",
           "maior","vez","porem","principalmente","pode",
           "forma", "deveria", "algumas",
           "tudo","pouco", "estao", "dia", "pra", "bem",
           "dentro", "ate", "parte", "muitos", "onde",
           "vejo", "alem", "faz", "sinto", "renner", 
           "trabalhar", "aqui", "menos", "bom", "outros",
           "deveriam", "anos", "mim", "boa", "gosto",
           "lugar", "area", "certeza", "bastante", "quanto",
           "oferece", "camicado", "youcom", "realize",
           "fato", "atraiu", "atencao", "querer", "otima",
           "voce", "otimo", "busca", "torna", "dar",
           "dias", "todas", "melhores", "grande",
           "junto", "traz", "novos", "muita", "demais",
           "entendo", "sendo", "gera", "novas", "fez", 
           "posso", "mes", "etc", "boas", "permite",
           "mostrar", "fim", "vem", "outras", "aspecto",
           "buscar", "ashua", "ano", "vim", "faco", "chamou",
           "desse", "achei", "otimos", "creio", "serem",
           "deve", "deixa", "talvez", "ver", "outro",
           "nome", "quis", "toda", "possui", "fazendo",
           "agora", "recebo", "receber", "ganho", "ganhar",
           "discordo", "manter", "fica", "embora", "devido",
           "consigo", "apenas", "falando", "saber", "precisam"
         )
      )
   
   
   # Lista de cores em hexadecimal
   paleta <- brewer.pal(8, "Dark2")
   
   # Criando uma nuvem de palavras, com no máximo 100 palavras
   # onde tenha se repetido ao menos 2 vezes.
   wordcloud(
      corpus,
      min.freq = 2,
      max.words = 20,
      rot.per = 0,
      scale = c(2, .5),
      colors = paleta
   )
   
   
   # Criando uma matriz de termos
   document <- DocumentTermMatrix(corpus)
   
   # Removendo os termos menos frequentes
   #doc <- removeSparseTerms(document,0.95)
   doc <- document
   
   # Gerando uma matrix ordenada, com o termos mais frequentes
   freq <-
      doc %>%
      as.matrix() %>%
      colSums() %>%
      sort(decreasing = T)
   
   # Criando um dataframe com as palavras mais frequentes
   df <- data.frame(word = names(freq),
                    freq = freq)
   
   
   # Gerando um gráfico da frequência
   p <- df %>%
      #filter(!word %in% c("nao", "ter")) %>%
      subset(freq > 3) %>%
      ggplot(aes(x = reorder(word, freq),
                 y = freq)) +
      geom_bar(stat = "identity",
               fill = '#0c6cad',
               color = "#075284") +
      theme(axis.text.x = element_text(angle = 45, hjus = 1)) +
      #ggtitle(titulo) +
      labs(y = "Frequência", x = "Termos") +
      coord_flip()
   print(p)
   

   # Removendo os termos menos frequentes
   doc1 <- removeSparseTerms(document, 0.95)
   #doc1 <- document
                             
   # Clustering 1 = Dendograma
   distancia <- dist(t(doc1), method = "euclidian")
   dendograma <- hclust(d = distancia, method = "complete")
   plot(dendograma,
        hang = -1,
        #main = titulo,
        #xlab = "Semelhança",
        ylab = "Semelhança")
   
   # Amostra do texto
   print("Amostra de comentários:")
   texto %>% sample(size = 10, replace = TRUE) %>% print()
}

analise_palavras_ger <- function(texto, titulo) {
   # Transformando os textos em um corpus
   corpus <- VCorpus(VectorSource(texto))
   
   # Realizando a limpeza do corpus
   corpus <-
      tm_map(corpus,
             content_transformer(function(x)
                iconv(x, from = 'UTF-8', to = 'ASCII//TRANSLIT'))) %>%
      tm_map(content_transformer(tolower)) %>%
      tm_map(removePunctuation) %>%
      tm_map(removeWords, stopwords("portuguese")) %>%
      tm_map(removeWords, stopwords("spanish")) %>%
      tm_map(removeWords, stopwords("english")) %>%
      tm_map(
         removeWords,
         c("loja","lojas","recursos","nao","ter","empresa",
           "ser","trabalho","colaboradores","ainda",
           "precisamos","acredito","sao","melhor",
           "fazer","precisa","cada","pois","vezes",
           "tambem","alguns","hoje","exemplo","muitas",
           "falta","melhorar","melhoria","sempre",
           "assim","acho","poderiam","poderia",
           "maior","vez","porem","principalmente","pode",
           "forma", "deveria", "algumas",
           "tudo","pouco", "estao", "dia", "pra", "bem",
           "dentro", "ate", "parte", "muitos", "onde",
           "vejo", "alem", "faz", "sinto", "renner", 
           "trabalhar", "aqui", "menos", "bom", "outros",
           "deveriam", "anos", "mim", "boa", "gosto",
           "lugar", "area", "certeza", "bastante", "quanto",
           "oferece", "camicado", "youcom", "realize",
           "fato", "atraiu", "atencao", "querer", "otima",
           "voce", "otimo", "busca", "torna", "dar",
           "dias", "todas", "melhores", "grande",
           "junto", "traz", "novos", "muita", "demais",
           "entendo", "sendo", "gera", "novas", "fez", 
           "posso", "mes", "etc", "boas", "permite",
           "mostrar", "fim", "vem", "outras", "aspecto",
           "buscar", "ashua", "ano", "vim", "faco", "chamou",
           "desse", "achei", "otimos", "creio", "serem",
           "deve", "deixa", "talvez", "ver", "outro",
           "nome", "quis", "toda", "possui", "fazendo",
           "agora", "recebo", "receber", "ganho", "ganhar",
           "discordo", "manter", "fica", "embora", "devido",
           "consigo", "apenas", "falando", "saber", "precisam",
           "varios", "bemestar", "fatores", "questao", "nessa",
           "comparado", "inclusive", "recebem", "baixo",
           "disso", "entra", "ganham"
         )
      )
   
   
   # Lista de cores em hexadecimal
   paleta <- brewer.pal(8, "Dark2")
   
   # Criando uma nuvem de palavras, com no máximo 100 palavras
   # onde tenha se repetido ao menos 2 vezes.
   wordcloud(
      corpus,
      min.freq = 2,
      max.words = 20,
      rot.per = 0,
      scale = c(2, .5),
      colors = paleta
   )
   
   
   # Criando uma matriz de termos
   document <- DocumentTermMatrix(corpus)
   
   # Removendo os termos menos frequentes
   doc <- removeSparseTerms(document,0.9)
   #doc <- document
   
   # Gerando uma matrix ordenada, com o termos mais frequentes
   freq <-
      doc %>%
      as.matrix() %>%
      colSums() %>%
      sort(decreasing = T)
   
   # Criando um dataframe com as palavras mais frequentes
   df <- data.frame(word = names(freq),
                    freq = freq)
   
   
   # Gerando um gráfico da frequência
   p <- df %>%
      #filter(!word %in% c("nao", "ter")) %>%
      subset(freq > 3) %>%
      ggplot(aes(x = reorder(word, freq),
                 y = freq)) +
      geom_bar(stat = "identity",
               fill = '#0c6cad',
               color = "#075284") +
      theme(axis.text.x = element_text(angle = 45, hjus = 1)) +
      #ggtitle(titulo) +
      labs(y = "Frequência", x = "Termos") +
      coord_flip()
   print(p)
   

   # Removendo os termos menos frequentes
   doc1 <- removeSparseTerms(document, 0.9)
   #doc1 <- document
                             
   # Clustering 1 = Dendograma
   distancia <- dist(t(doc1), method = "euclidian")
   dendograma <- hclust(d = distancia, method = "complete")
   plot(dendograma,
        hang = -1,
        #main = titulo,
        #xlab = "Semelhança",
        ylab = "Semelhança")
   
   # Amostra do texto
   print("Amostra de comentários:")
   texto %>% sample(size = 10, replace = TRUE) %>% print()
}

```

```{r bases, message=FALSE, warning=FALSE, include=FALSE}
# Auxiliares
base_q1 <- read_excel(
   "bases/base_renner_auxiliares_detratores.xlsx", sheet = "Exportação")

base_q2 <- read_excel(
   "bases/base_engajamento_2021_comentarios.xlsx", sheet = "questao2", skip = 1)

base_q3 <- read_excel(
   "bases/comentarios_engajamento_2019.xlsx", sheet = "Comentários")

# Gerentes de Loja
base_q4 <- read_excel(
   "bases/base_renner_gerentes_detratores.xlsx", sheet = "Exportação")

# Gerentes + Supervisores
base_q5 <- read_excel(
   "bases/base_renner_gerentes_supervisores_detratores.xlsx", 
   sheet = "Exportação")

# PULSOL ADM
base_q6 <- read_excel(
   "bases/base_renner_adm.xlsx", 
   sheet = "Exportação")
```


# Lojas Renner SA

## Filtros:
- Empresa = Renner
- Favorabilidade: Não Favorável / Detrator
- Grupo de cargo = Auxiliar
- Cargo = Assistente de Loja, Fiscal de Loja, Assistente de Vendas,
          Auxiliar de Estoque, Caixa

## Análise
- O texto das perguntas foi tratado para retirar palavras como "o", "as", "no", "nas", etc.
- Os comentários foram agrupados por pergunta, assunto e tópicos de interesse
- As palavras forma plotadas no formato de nuvem com a maior frequência de uso refletida no tamanho e cor
- Gráfico com a frequência de uso de cada palavra
- Clusterização das palavras por tema
- Amostra aleatória de comentários


## Bem-estar / Qualidade de vida
Os temas que mais se destacaram como pontos positivos foram:
- ...
- ...
- ...

## Bem-estar / Qualidade de vida - Auxiliares
```{r echo=FALSE}
q1 <- base_q1$`Comentários - Bem Estar`
q1 <- q1 %>% unique()
texto = q1 
titulo = "Qualidade de Vida"
analise_palavras(texto, titulo)
```

## Bem-estar / Qualidade de vida - Gerentes
```{r echo=FALSE}
q4 <- base_q4$`Comentários - Bem Estar`
q4 <- q4 %>% unique()
texto = q4 
titulo = "Qualidade de Vida"
analise_palavras_ger(texto, titulo)
```

## Bem-estar / Qualidade de vida - Gerentes + Supervisores
```{r echo=FALSE}
q5 <- base_q5$`Comentários - Bem Estar`
q5 <- q5 %>% unique()
texto = q5 
titulo = "Qualidade de Vida"
analise_palavras_ger(texto, titulo)
```

## Engajamento 2021 | Renner | Lojas | Pode melhorar | "Qualidade de Vida"
```{r echo=FALSE}
base_q2_remben <- base_q2 %>%
   filter(`Level 1` == "RENNER") %>% 
   filter(`Level 2` == "LOJAS") %>% 
   filter(`Tema selecionado pelo participante:` == "Qualidade de Vida")
q2_remben <- base_q2_remben$`Comentário:`

texto = q2_remben
titulo = "Engajamento 2021, subtema Qualidade de Vida"
analise_palavras(texto, titulo)
```


## Engajamento 2019 | Renner | Lojas | "Qualidade de Vida"
```{r echo=FALSE}
base_q3_remben <- base_q3 %>%
   filter(`Categoria` == "Qualidade de Vida")
q3_remben <- base_q3_remben$comentarios

texto = q3_remben
titulo = "Engajamento 2019, subtema Qualidade de Vida"
analise_palavras(texto, titulo)
```





## Remuneração e Benefícios
Os temas que mais se destacaram como pontos positivos foram:
- ...
- ...
- ...

## Remuneração e Benefícios - Auxiliares
```{r echo=FALSE}
q1 <- base_q1$`Comentários - Remuneracao E Beneficios`
q1 <- q1 %>% unique()
texto = q1 
titulo = "Remuneração e Benefícios"
analise_palavras(texto, titulo)
```

## Remuneração e Benefícios - Gerentes
```{r echo=FALSE}
q4 <- base_q4$`Comentários - Remuneracao E Beneficios`
q4 <- q4 %>% unique()
texto = q4 
titulo = "Remuneração e Benefícios"
analise_palavras_ger(texto, titulo)
```

## Remuneração e Benefícios - Gerentes + Supervisores
```{r echo=FALSE}
q5 <- base_q5$`Comentários - Remuneracao E Beneficios`
q5 <- q5 %>% unique()
texto = q5 
titulo = "Remuneração e Benefícios"
analise_palavras_ger(texto, titulo)
```

## Engajamento 2021 | Renner | Lojas | Pode melhorar | "Remuneração e Benefícios"
```{r echo=FALSE}
base_q2_remben <- base_q2 %>%
   filter(`Level 1` == "RENNER") %>% 
   filter(`Level 2` == "LOJAS") %>% 
   filter(`Tema selecionado pelo participante:` == "Remuneração e Benefícios")
q2_remben <- base_q2_remben$`Comentário:`

texto = q2_remben
titulo = "Engajamento 2021, subtema Remuneração e Benefícios"
analise_palavras(texto, titulo)
```

## Engajamento 2019 | Renner | Lojas | "Remuneração e Benefícios"
```{r echo=FALSE}
base_q3_remben <- base_q3 %>%
   filter(`Categoria` == "Remuneração e Benefícios")
q3_remben <- base_q3_remben$comentarios

texto = q3_remben
titulo = "Engajamento 2019, subtema Remuneração e Benefícios"
analise_palavras(texto, titulo)
```

## Bem-estar / Qualidade de vida - Gerentes
```{r echo=FALSE}
q6 <- base_q6 %>% 
  filter(Processos <= 2) %>% 
  select(`Comentários - Processos`) %>% 
  unique()
texto = q6$`Comentários - Processos`
titulo = "Processos"
analise_palavras(texto, titulo)
```



